# 回购虚拟股权的会计处理咨询

提问人：frankyao1210 时间：2013-05-29 15:47:33
不少民营企业在发展过程中出于公司发展挽留骨干员工，一般私下允许该类员工按一定的价格入股，颁发股权证，但考虑工商变更的麻烦以及人数的限制，未进行工商变更，但是每年仍然按照股东权利予以分红，上市前对该类股权进行规范，部分人得以通过增资或转让的形式予以了规范，部分人予以了按一定溢价清退处理，假设清退的股数为 200 万股，最初入股金额为 1 元每股， 2006 年 1 月 1 日入股，每年分红0.1元每股， 2010 年 12 月 31 日清理，回收价格 2 元每股；请问每年分红的时候和最终清理时如何对于这部分虚拟股份如何进行处理？谢谢

回答人：chenyiwei
回复 frankyao1210 的帖子
不能仅仅以“该类股东人数太多，远超过 200 人，迟早会返还相关入股款”为由认定其为债务工具。因为虚拟股权不作工商登记，其本身并不违反法律法规，法律法规并不存在要求对其强制清退的规定。这类问题的规范通常是要到准备IPO的时候，否则一般企业不会主动清理。而是否、何时启动IPO程序，是企业可以自主决定的。因此，对于该企业而言，目前并不存在返还虚拟股权款的现时义务。

回答人：chenyiwei
回复 投行老诺 的帖子
每年分红并不构成一项初始确认时点的现时义务。因为首先只有产生了利润才可能分红；其次只有在法律上的股东享受分红时，虚拟股东才能享受分红，即虚拟股东对分红的要求权并不优先于法律上的股东。而利润分配方案（包括现金股利）只有到股东大会通过时才能生效，即利润分配问题属于公司（发行主体）可以自主决定的事项。

提问人：mi199011 时间：2013-08-06 23:23:51

回答人：chenyiwei
1 、是指《企业会计准则第 37 号——金融工具列报》，不是指《企业会计准则讲解》的第三十七章。 2 、大致上是，但如果存在债务的折价或者溢价的，则还需要编制在债务存续期间摊销该折价或溢价的分录。另外，要注意识别和确认其中可能存在的嵌入衍生工具因素（如有）。